【裁判字號】    92,訴,831
【裁判日期】    920827
【裁判案由】    搶奪等
【裁判全文】
臺灣板橋地方法院刑事判決                          九十二年度訴字第八三一號
    公  訴  人  臺灣板橋地方法院檢察署檢察官
    被      告  乙○○
右列被告因搶奪等案件，經檢察官提起公訴（九十二年度偵字第四七八七號），本院
判決如左：
    主  文
乙○○意圖為自己不法之所有，而搶奪他人之動產，處有期徒刑柒月。
    事  實
一、乙○○於民國（下同）九十一年一月二十五日中午十二時許，騎乘機車行經台北
    縣蘆洲市○○街六二號之檳榔攤前，見甲○○獨自一人看僱檳榔攤，竟意圖為自
    己不法之所有，即行下車走入檳榔攤內，向甲○○索取新台幣三千元之保護費，
    但為甲○○拒絕，乙○○遂伸手欲搶奪收銀機內之錢財，因遭甲○○攔阻，始未
    能得逞，乙○○繼而以「要其檳榔攤不要開了，要再來找其算帳」等語恐嚇甲○
    ○，致生危害於甲○○之安全，隨後乙○○趁甲○○不備之際取走檳榔攤所有放
    置於櫃臺上之香菸一包後，始行離去。
三、案經甲○○訴由台北縣政府警察局蘆洲分局報請台灣板橋地方法院檢察署檢察官
    偵查起訴。
    理  由
一、右揭犯罪事實，業經被告乙○○於警、偵訊及本院調查時坦承不諱，核與證人即
    被害人甲○○指訴之情節大致相符，復有現場照片一紙附卷可稽。雖被告於本院
    審理時翻供否認犯行，且辯稱其有精神病乙節，然查，被告先前之自白，與證人
    甲○○之指訴內容幾近相同，被告嗣後雖否認犯行，應無非係畏罪矯飾之詞，不
    足採信，再查，被告經本院送請台北市立療養院鑑定其犯罪行為時之精神狀態，
    其結果為「鄭員於鑑定時並未見其犯行時曾受精神病症狀影響之客觀事實，且鄭
    員所罹患之精神病係有一過性，可呈現緩解期之性質，並非持續造成鄭員知覺理
    會判斷作用障礙之慢性疾病，因此，本院認鄭員所涉案件之行為時，對於外界事
    務應有知覺理會及判斷作用，以及自由決定意思之能力均未較平常普通人顯然降
    低，亦即其精神狀態未有精神耗弱或心神喪失之情事」，此有該院九十二年六月
    二十七日北市療成字0000000000０號函存卷可按（附於本院卷內），
    而被告於本院九十二年三月二十一日調查時曾供陳案發時伊知道伊在做何事等語
    ，且證人甲○○於本院調查時亦指稱：「（問：當天被告與妳交談時，其精神狀
    況如何？）很正常，但我在蘆洲分局三組製作第二份筆錄時，才覺得他怪怪的」
    等語（見本院卷宗九十二年四月二十三日調查筆錄），是以被告於犯案當時之精
    神狀態，並未達精神耗弱或心神喪失之程度，故自無從憑採為減刑之寬典。綜上
    ，本件事證明確，被告犯行洵堪認定，應予依法論科。
二、核被告乙○○所為，係犯刑法第三百零五條之恐嚇罪及同法第三百二十五條第一
    項之搶奪罪。被告基於意圖為自己不法所有之犯意，先搶奪收銀機之錢財而不遂
    ，繼而接續搶奪櫃臺上之香菸既遂，應屬接續犯，論以一搶奪既遂罪。被告所犯
    恐嚇罪及搶奪罪間，有方法結果之牽連關係，為牽連犯，應從一重之搶奪罪論處
    。爰審酌被告正值壯年，竟不思奮發上進，搶奪他人財物，並恐嚇他人致生危害
    於安全，對社會治安影響匪淺，再衡諸其犯罪之動機、目的、手段等一切情狀，
    量處如主文所示之刑，並諭知易科罰金之折算標準，以示懲儆。
據上論斷，應依刑事訴訟法第二百九十九條第一項前段，刑法第三百二十五條第一項
、第三百零五條、第五十五條，判決如主文。
本案經檢察官王志超到庭執行職務
中      華      民      國      九十二    年     八     月    二十七    日
                                  臺灣板橋地方法院刑事第二庭
                                      法  官  陳  靜  茹
右正本證明與原本無異。
如不服本判決，應於判決送達後十日內，向本院提出上訴狀。
                                      書記官  廖  美  紅
中      華      民      國      九十二    年     九     月      一      日
附錄本案論罪科刑法條全文
刑法第三百二十五條（普通搶奪罪）
意圖為自己或第三人不法之所有，而搶奪他人之動產者，處六月以上五年以下有期徒
刑。
因而致人於死者，處無期徒刑或七年以上有期徒刑，致重傷者，處三年以上十年以下
有期徒刑。
第一項之未遂犯罰之。
刑法第三百零五條（恐嚇危害安全罪）
以加害生命、身體、自由、名譽、財產之事，恐嚇他人致生危害於安全者，處二年以
下有期徒刑、拘役或三百元以下罰金。


司法院資訊處製作；財團法人民間司法改革基金會備份。
